【裁判字號】    92,交易,409
【裁判日期】    920909
【裁判案由】    過失傷害
【裁判全文】
臺灣臺北地方法院刑事判決                        九十二年度交易字第四○九號
    公  訴  人  臺灣臺北地方法院檢察署檢察官
    被      告  甲○○
右列被告因過失傷害案件，經檢察官聲請以簡易判決處刑（九十二年度偵字第一二四
二七號），經本院臺北簡易庭受理後（受理案號為九十二年度北交簡字第一五○六號
），認不宜以簡易判決處刑，移送前來，本院適用通常程序判決如左：
    主  文
甲○○因過失傷害人，處有期徒刑貳月，如易科罰金，以參佰元折算壹日。
    事  實
一、甲○○於民國九十二年二月二十五日中午十二時五分許，駕駛車號ＣＨ—六五六
    七號自小客車，沿台北市大安區○○○路○段北往南行駛，行經同路段四十四巷
    巷口時該自小客車停放路旁，欲開啟車門下車時，本應注意停車向外開啟車門時
    ，應注意行人、車輛、並讓其先行，而依當時天候晴、日間有自然光線、路面無
    缺陷、無障礙物、視距良好，並無不能注意之情，竟疏未注意適有乙○○騎乘車
    號ＢＧＭ—七一九號重機車沿同路、同向駛近，甲○○未禮讓該機車先行即貿然
    開啟左前車門，致該車門撞及乙○○所騎乘之機車左側車身，乙○○因而人車倒
    地，受有右手中指撕裂傷、右肩挫傷、左側第十至十二肋間挫傷、左踝韌帶疑似
    裂傷、左大拇指趾骨線性骨折等傷害。甲○○於肇事後未行離去，於員警到場處
    理時在場坦承肇事接受裁判。
二、案經乙○○訴請台北市政府警察局大安分局報告臺灣臺北地方法院檢察署檢察官
    偵查聲請簡易判決處刑，再由本院改依通常程序審理。
    理  由
一、訊據被告甲○○固不否認於前揭時、地與告訴人乙○○發生車禍，致告訴人受傷
    等事實，惟矢口否認伊有過失，辯稱：當日伊車故障伊方將車停在路旁，並下車
    欲開啟引擎蓋檢查，事發時伊已下車站在車外駕駛座旁，車門開啟約四十五度，
    告訴人騎乘機車自後方之紅磚道上以高速駛進車道，並於行經伊車旁時，自行勾
    到伊車右前門方倒地受傷云云，經查：
    (一)右揭犯罪事實業據告訴人迭於警詢、偵查及本院審理時指訴綦詳，此外，並有
      道路交通事故現場圖、道路交通事故調查報告表(一)、道路交通事故補充資料表
      、交通事故談話紀錄表、現場照片等件在卷可稽。況被告於警詢時亦坦認事發
      之際伊甫開啟左前車門即與告訴人騎乘之機車發生碰撞，此觀諸卷附交通事故
      談話紀錄表明確記載：「我車約上述時間（即九十二年二月二十五日十二時五
      分）將車停於肇事處，引擎熄火，我人剛打開左前車門時，就有部ＢＧＭ—七
      一九號重機由肇事處紅磚人行道北向南行駛至金山南路外線車道，該重機車行
      車速度很快，以致重機右側把手擦撞我車前車門而肇事：：：」等語即明（偵
      卷第二十五頁參照）。被告雖稱當日即向製作該份交通事故談話紀錄表之交通
      警察表明事發之際伊人在車外，警察之記載與伊所述不符，因趕時間故未要求
      更正云云，然本件事故發生時被告是否仍坐在車內駕駛座上，為極單純之事實
      ，並無誤認之可能，設若被告於警詢時已明白告訴交通警察斯時伊站立在車外
      駕駛座旁，何以警員會在談話紀錄表上為相異之記載？且被告仍自願在該份內
      容不實之筆錄上簽名確認？凡此皆顯與常理相悖。再者，被告另稱事發前伊已
      下車，告訴人之同事所騎乘之機車從伊身旁駛過，伊嚇一跳就回頭看，發現告
      訴人之機車自紅磚道駛下云云，惟被告所指之告訴人同事丙○○於本院審理時
      到庭結證稱：當日其騎乘機車駛過被告所駕駛之自小客車旁時，該自小客車甫
      自巷子中開出，當時該車仍在行駛中等語（本院九十二年八月二十六日審判筆
      錄參照），亦與被告所述並不相符，足認被告嗣後更易說法，改以前開情詞置
      辯，要為卸責之論，不足採信。被告雖另提出汽車委修單一份，欲證明伊車於
      事發前確實故障，然縱認前情屬實，亦無由執此認定被告於事發之際已經下車
      站立在駕駛座之外，是以徒憑該委修單，尚難做成有利被告之認定，併予說明
      。
    (二)按汽車停車向外開啟車門時，應注意行人、車輛、並讓其先行，道路交通安全
      規則第一百十二條第一項第十五款定有明文，被告為已考領駕照之駕駛人，對
      此誠難諉稱不知，而依道路交通事故調查報告表(一)所載，肇事路段為直路，且
      事發當時天候晴、日間有自然光線、路面無缺陷、無障礙物、視距良好，並無
      不能注意之情事，被告於停車開啟車門前，若能確實注意後方由告訴人所騎乘
      之機車動態，禮讓該機車先行通過，當可避免發生本件事故，惟伊貿然開啟車
      門致與行進中之機車發生碰撞而肇事，伊對本件事故之發生為有過失甚明，台
      北市政府警察局交通警察大隊對本件事故之肇因，亦為相同之認定，有交通事
      故分析研判表一份在卷可參（偵卷第二十二頁參照）。又告訴人因本件事故受
      有如事實欄所載之傷害，亦有板新醫院出具之診斷證明書附卷可佐（偵卷第七
      頁參照），被告之過失行為與告訴人所受傷害間，實有相當因果關係。綜上，
      本件事證明確，被告過失犯行洵堪認定，應依法論科。
二、核被告甲○○所為，係犯刑法第二百八十四條第一項前段之過失傷害罪。被告於
    肇事後並未離去，於警員到場處理時在場坦承肇事，有警製之自首調查表一紙在
    卷足憑，為對於未發覺之罪自首而接受裁判，應依刑法第六十二條前段規定減輕
    其刑。爰審酌被告之過失情節難謂輕微、告訴人之傷勢非輕、被告於事發後飾詞
    否認犯行，且拒絕賠償告訴人所受損害，顯不知悔悟等各項情狀，量處如主文所
    示之刑，並諭知易科罰金之折算標準，以示懲儆。
據上論斷，依刑事訴訟法第四百五十二條、第二百九十九條第一項前段，刑法第二百
八十四條第一項前段、第六十二條前段、第四十一條第一項前段，罰金罰鍰提高標準
條例第一條前段、第二條，判決如主文。
本案經檢察官陳焜昇到庭執行職務
中      華      民      國      九十二      年     九     月     九     日
                                      臺灣臺北地方法院交通法庭
                                          法  官  陳婷玉
右正本證明與原本無異。
如不服本判決，應於判決送達後十日內，向本院提出上訴狀。
                                          書記官  陳弘文
中      華      民      國      九十二      年     九     月    十六    日
附錄本案所犯法條全文：
中華民國刑法第二百八十四條
 (過失傷害罪)
因過失傷害人者，處六月以下有期徒刑、拘役或五百元以下罰金，致重傷者，處一年
以下有期徒刑、拘役或五百元以下罰金。
從事業務之人，因業務上之過失傷害人者，處一年以下有期徒刑、拘役或一千元以下
罰金，致重傷者，處三年以下有期徒刑、拘役或二千元以下罰金。


司法院資訊處製作；財團法人民間司法改革基金會備份。
